【裁判字號】    98,聲繼,2
【裁判日期】    980527
【裁判案由】    遺產繼承
【裁判全文】
臺灣臺東地方法院民事裁定               98年度聲繼字第2號
聲  請  人  甲○○
代  理  人  丙○○
上列聲請人聲明繼承遺產事件，本院裁定如下：
    主  文
本件遺產繼承之聲明應予駁回。
聲明程序費用新臺幣壹仟元由聲明人負擔。
    理      由
一、聲明意旨略以：被繼承人乙○○於民國15年9 月21日出生，
    於95年2 月20日死亡，其死亡後在臺灣地區留有遺產，聲明
    人為被繼承人在大陸地區之妹，對乙○○遺產有繼承權，爰
    依臺灣地區與大陸地區人民關係條例第66條暨施行細則第59
    條規定，向本院為聲請繼承之意思表示等語。並提出乙○○
    除戶謄本、繼承系統表、及經財團法人海峽交流基金會驗證
    之大陸地區廣東省梅州市公證處作成之親屬關係公證書、委
    託書等件為證。
二、按在大陸地區製作之文書，經行政院設立或指定之機構或委
    託之民間團體驗證者，推定為真正；此推定真正之文書，其
    實質上證據力，由法院或有關主管機關認定，臺灣地區與大
    陸地區人民關係條例第7 條、臺灣地區與大陸地區人民關係
    條例施行細則第9條第1項分別定有明文。是以，前開臺灣地
    區與大陸地區人民關係條例第7 條所稱之真正，係指形式上
    之真正而言，至該文書之內容是否足以證明某一待證事實存
    在，仍需法院綜合一切事實證據予以判斷，並非該文書一經
    提出，法院即不須就其他法院應依職權調查之事項予以調查
    。
三、經查：本件被繼承人乙○○係15年9月21日出生，於95年2月
    20日死亡，生前設籍在臺東縣臺東市○○里○○路○ 段73巷
    11弄3號，且在臺灣地區並無配偶及子女，有戶籍謄本1份在
    卷可稽；按本件聲明人主張其為被繼承人之妹，固提出法定
    繼承順位表、（2006）梅市證字第2959號親屬關係公證書為
    據，惟經本院向行政院國軍退除役官兵輔導委員會臺東榮民
    服務處函調被繼承人生前遺留之資料，該處以98年4 月23日
    東縣服字第0980001649號函檢送被繼承人乙○○於94年1 月
    18日所載之「行政院國軍退除役官兵輔導委員會臺東榮民服
    務處單身榮民親屬關係表」1 份，於該關係表上，並無記載
    被繼承人之大陸親屬。又本院依職權向臺東縣後備指揮部函
    調被繼承人之兵籍資料，經該部以98年4 月28日後臺東動字
    第0980001295號函覆本院，略稱：依兵籍表記載有父顯竹、
    母劉氏，保險受益人為王顯竹，另兵籍卡記載兄王錦龍，保
    險受益人為王錦龍外，別無其他親友之記載。再者，聲請人
    提出之繼承順位表上記載被繼承人乙○○之父王顯竹為1903
    年2月8日出生、其母劉氏係1904年1月5日出生，核與上開兵
    籍表上記載父王顯竹為民國前26年8 月19日生、母劉氏為民
    國前21年8月5日生之出生日期皆不相符，且聲請人提出之親
    屬表顯示被繼承人有2 名弟弟王錦就、王錦腊，與上開兵籍
    卡所載有1兄長王錦龍亦不相同，是足認聲明人所提出上開
    親屬關係證明書內容之真實性有疑。
四、聲明人主張其為被繼承人乙○○在大陸地區之妹，雖據提出
    大陸地區廣東省梅州市公證處作成之親屬關係公證書為證，
    並經財團法人海峽交流基金會認證，而得認為其形式為真正
    ，惟本院曾於98年3 月27日裁定命聲請人於收受該裁定後20
    日內提出與被繼承人間往返書信、合影照片等資料供參，聲
    請人代理人於同年3 月31日收受該裁定，迄今未提出，有送
    達證書1 紙可稽，是依首揭說明及前開本院調查結果，聲明
    人是否確為乙○○在大陸地區之繼承人，顯有疑義。而聲明
    人復未能提出其他證據證明其與被繼承人之關係，本院尚難
    僅以聲明人所提之書證即認其主張為真正。從而，聲明人本
    於臺灣地區與大陸地區人民關係條例第66條之規定，向本院
    為遺產繼承之表示，於法尚非有據，應予駁回。
五、依非訟事件法第21條第1項前段、第24條第1項，裁定如主文
    。
中    華    民    國    98    年     5    月    27    日
                  民事庭  法  官  蔡玉雪
以上正本係照原本作成。
如對本裁定抗告，須於裁定送達後10日內向本院提出抗告狀，並
應繳納抗告費新臺幣1,000元。
中    華    民    國    98    年     6    月    2    日
                          書記官  洪月甚


司法院資訊處製作；財團法人民間司法改革基金會備份。
